【裁判字號】    99,審易,3
【裁判日期】    990212
【裁判案由】    違反入出國及移民法等
【裁判全文】
臺灣桃園地方法院刑事判決               99年度審易字第3號
公  訴  人  臺灣桃園地方法院檢察署檢察官
被      告  甲○○
            乙○○
上列被告等因違反入出國及移民法案件，經檢察官提起公訴（98
年度偵字第20397 號），被告等於本院準備程序進行中，就被訴
事實為有罪之陳述，經本院告知簡式審判程序意旨，並聽取公訴
人及被告之意見後，本院裁定改依簡式審判程序審理，茲判決如
下：
    主      文
甲○○未經許可入國，處有期徒刑陸月，如易科罰金，以銀元
佰元即新臺幣玖佰元折算壹日，減為有期徒刑月，如易科罰金
，以銀元佰元即新臺幣玖佰元折算壹日。
乙○○藏匿犯人，處有期徒刑月，如易科罰金，以新臺幣壹仟
元折算壹日。
    事實及理由
一、犯罪事實：
    甲○○係大陸地區人民，為圖至臺灣賺錢，明知入境臺灣，
    應向內政部警政署入出境管理局（改制後為內政部入出國及
    移民署）申請許可，竟未經許可，基於違法入境之犯意，由
    中國大陸福建省某真實姓名年籍不詳之成年男子安排，以新
    臺幣（下同）15萬元代價，於民國94年3 、4 月間某日，自
    福建省福州市搭船出發，自基隆市某處海岸上岸，而非法進
    入我國臺灣地區。又乙○○明知甲○○係未經主管機關許可
    合法入境而偷渡入境臺灣地區之大陸地區人民，竟仍基於藏
    匿犯人之犯意，自94年間起，予以容留在桃園縣中壢市及大
    溪鎮等處，使之隱避，嗣於98年9 月15日17時10分許，為警
    在桃園縣大溪鎮○○路151 號路口查獲，始悉上情。
二、證據名稱：
  (一)被告甲○○、乙○○於調查站、檢察官偵訊、本院準備程序
    及審理中之自白。
  (二)被告乙○○及甲○○之照片、內政部入出國及移民署收容事
    務大隊宜蘭收容所書函及後附被告甲○○之中華人民共和國
    居民身分證。
  (三)臺灣高等法院被告前案紀錄表2 份。
三、論罪科刑：
  (一)被告甲○○行為後，刑法於94年2 月2 日修正公布，95年7
    月1 日施行，其中修正第2 條（新舊法之比較適用）、第33
    條第5 款（罰金刑）等規定。其中刑法第2 條係規範行為後
    法律變更所生新舊法律比較適用之準據法，是刑法第2 條本
    身雖經修正，但該條文既屬適用法律之準據法，本身尚無比
    較新舊法之問題，應逕適用裁判時即修正後刑法第2 條規定
    以決定適用之刑罰法律，先予敘明。再者，行為後法律有變
    更者，適用行為時之法律。但行為後之法律有利於行為人者
    ，適用最有利於行為人之法律，修正後刑法第2 條第1 項定
    有明文。又比較時應就罪刑有關之共犯、未遂犯、想像競合
    犯、牽連犯、連續犯、結合犯，以及累犯加重、自首減輕暨
    其他法定加減（如身分加減）與加減例等一切規定，綜其全
    部罪刑之結果而為比較。經查：關於最低罰金刑部分：修正
    前刑法第33條第5 款規定：「罰金：一元以上。」修正後則
    規定：「罰金：新臺幣一千元以上，以百元計算之。」比較
    修正前後規定，如量處罰金之最低額，修正前為銀元1 元即
    新臺幣3 元，修正後則為1 千元，以修正前之規定，有利於
    被告甲○○。
  (二)按未經許可出入國境者，國家安全法第6 條第1 項固有處罰
    規定，惟其後入出國及移民法亦於88年5 月21日經總統公布
    並於同日施行，該法第54條規定：「未經許可入出國或受禁
    止出國處分而出國者，處3 年以下有期徒刑、拘役或科或併
    科新臺幣9 萬元以下罰金」，此與上揭國家安全法規定，不
    僅實質內容相同，且2 者法定刑亦無二致，為法規競合。斟
    酌入出國及移民法第1 條立法意旨所示「為統籌入出國管理
    ，確保國家安全；規範移民事務，落實移民輔導，特制定本
    法。本法未規定者，適用其他有關法律之規定。」暨國家安
    全法第1 條立法意旨所示「為確保國家安全，維護社會安定
    ，特制定本法。本法未規定者，適用其他有關法律之規定。
    」，2 者均為確保國家安全而設，然前者又專就入出境管理
    事項有所規範，顯係後者之特別規定，基於「特別法優於普
    通法」、「後法優於前法」之原則，當應優先論以入出國及
    移民法第54條之罪，而毋庸再論以國家安全法第6 條第1 項
    之罪，合先敘明。
  (三)按所謂行為後法律有變更者，包括構成要件之變更而有擴張
    或限縮，或法定刑度之變更。行為後法律有無變更，端視所
    適用處罰之成罪或科刑條件之實質內容，修正前後法律所定
    要件有無不同而斷。新舊法條文之內容有所修正，除其修正
    係無關乎要件內容之不同或處罰之輕重，而僅為文字、文義
    之修正或原有實務見解、法理之明文化，或僅條次之移列等
    無關有利或不利於行為人，非屬該條所指之法律有變更者，
    可毋庸依該規定為新舊法之比較，而應依一般法律適用原則
    ，適用裁判時法（最高法院96年度台上字第3773號判決意旨
    參照）。查入出國及移民法於96年12月26日以總統華總一義
    字第09600174091 號令修正公布，並經行政院於97年7 月22
    日臺治字第0970029826號令定自97年7 月1 日施行。關於入
    出國及移民法第54條之罪，僅修改條號為第74條，其條文內
    容及法定刑部分並未變更，是此項變更自不屬於刑法第2 條
    之法律變更，本身尚無比較新舊法之問題，併予敘明。
  (四)核被告甲○○未經許可進入臺灣國境，係犯入出國及移民法
    第74條之未經許可入國罪；核被告乙○○所為，係犯刑法第
    164 條第1 項之藏匿人犯罪。爰審酌被告甲○○不思以正當
    途徑入境，竟違反規定以偷渡方式進入臺灣地區，有礙於我
    國政府對入出國之管理與國家安全之維護，所為非是；而被
    告乙○○藏匿偷渡入境之外籍人士，不僅直接妨害國家搜查
    權之行使，更助長外籍人士偷渡來臺之風，危害國家安全及
    社會之祥和安寧，惟被告等均坦承犯行，態度良好，暨審酌
    渠等犯罪之動機、目的、手段等一切情狀，分別量處如主文
    所示之刑。
  (五)又修正前刑法第41條第1 項前段規定：「犯最重本刑為5 年
    以下有期徒刑以下之刑之罪，而受6 個月以下有期徒刑或拘
    役之宣告，因身體、教育、職業、家庭之關係或其他正當事
    由，執行顯有困難者，得以1 元以上3 元以下折算1 日，易
    科罰金。」，而被告甲○○行為時之易科罰金折算標準，依
    95年7 月1 日修正條文施行前罰金罰鍰提高標準條例第2 條
    前段之規定（該條業經總統於95年5 月17日公布刪除，並自
    95年7 月1 日失效），就其原定數額提高為100 倍折算1 日
    ，則被告甲○○行為時之易科罰金折算標準，應以銀元100
    元至300 元折算1 日，經折算為新臺幣後，係以新臺幣300
    元至900 元折算為1 日；惟修正後之刑法第41條第1 項前段
    則規定：「犯最重本刑為5 年以下有期徒刑以下之刑之罪，
    而受6 個月以下有期徒刑或拘役之宣告者，得以新臺幣1,00
    0 元、2, 000元或3,000 元折算1 日，易科罰金。」，比較
    修正前後之易科罰金折算標準，依刑法第2 條第1 項前段之
    規定，應適用修正前刑法第41條第1 項前段及廢止前罰金罰
    鍰提高標準條例第2 條前段之規定定其易科罰金之折算標準
    ；而就被告乙○○所處之刑，應逕依修正後刑法第41條第1
    項前段規定諭知易科罰金之折算標準。再查本件被告甲○○
    犯罪時間在96年4 月24日以前，合於中華民國九十六年罪犯
    減刑條例規定之基準日之前，所犯之罪亦合於該條例所規定
    之減刑要件，應依該條例第2 條第1 項第3 款之規定，減其
    宣告刑2 分之1 ，並依修正前刑法第41條第1 項前段及廢止
    前罰金罰鍰提高標準條例第2 條前段之規定定其易科罰金之
    折算標準。
四、應適用之法條：刑事訴訟法第299 條第1 項前段、第273 條
    之1 第1 項、第310 條之2 、第454 條第1 項，入出國及移
    民法第74條，修正後刑法第11條前段、第2 條第1 項前段、
    第41條第1 項前段，刑法第164 條第1 項，修正前刑法第41
    條第1 項前段，刑法施行法第1 條之1 第1 項、第2 項前段
    ，廢止前罰金罰鍰提高標準條例第2 條，中華民國九十六年
    罪犯減刑條例第2 條第1 項第3 款、第7 條、第9 條，判決
    如主文。
五、如不服本判決，得自收受送達之翌日起10日內向本院提出上
    訴狀（應附繕本），其未敘述上訴理由者，應於上訴期間屆
    滿後20日內補提理由書狀於本院，上訴於臺灣高等法院。
本案經檢察官丁俊成到庭執行職務。
中    華    民    國    99    年    2     月    12    日
                  刑事庭        法  官  林靜梅
以上正本證明與原本無異。
如不服本判決應於收受判決後10日內向本院提出上訴書狀，並應
敘述具體理由。其未敘述上訴理由者，應於上訴期間屆滿後20日
內向本院補提理由書(均須按他造當事人之人數附繕本)「切勿逕
送上級法院」。
                                書記官  施春祝
中    華    民    國    99    年    2     月    12    日
附錄論罪科刑依據之法條：
入出國及移民法第74條
未經許可入國或受禁止出國處分而出國者，處三年以下有期徒刑
、拘役或科或併科新台幣九萬元以下罰金。
刑法第164 條
藏匿犯人或依法逮捕拘禁之脫逃人或使之隱避者，處2 年以下有
期徒刑、拘役或5 百元以下罰金。
意圖犯前項之罪而頂替者 ，亦同。

司法院資訊處製作；財團法人民間司法改革基金會備份。
